【裁判字號】    94,上重更(一),31
【裁判日期】    950404
【裁判案由】    毒品危害防制條例
【裁判全文】
臺灣高等法院刑事判決            94年度上重更(一)字第31號
上  訴  人
即  被  告  乙○○
            甲○○
上二人共同
選任辯護人  林則奘律師
            林宇文律師
上列上訴人因違反毒品危害防制條例案件，不服臺灣臺北地方法
院92年度重訴字第26號，中華民國93年 4月21日第一審判決（起
訴案號：臺灣臺北地方法院檢察署91年度毒偵字第 2774、23671
號），提起上訴，經判決後，最高法院發回更審，本院判決如下
：
    主  文
原判決關於乙○○販賣第一級毒品暨定執行刑部分，及甲○○販
賣第一級毒品部分均撤銷。
乙○○共同連續販賣第一級毒品，處無期徒刑，褫奪公權終身。
扣案之第一級毒品海洛因磚伍塊（含海洛因磚肆整塊、塊狀海洛
因壹包，合計淨重壹仟參佰捌拾玖點肆伍公克）又參包（合計淨
重拾壹點玖伍公克），均沒收銷燬之。扣案之分裝袋肆佰貳拾個
、電子磅秤壹個及販毒帳本壹本，均沒收之。未扣案之門號00
00000000、0000000000號行動電話各壹支及
販賣第一級毒品海洛因所得財物新臺幣壹佰參拾參萬陸仟元，均
沒收之，如全部或一部不能沒收時，行動電話部分追徵其價額，
或以其財產抵償之，販賣所得財物部分，以其財產抵償之。
甲○○共同販賣第一級毒品，處有期徒刑玖年陸月。扣案之分裝
袋肆佰貳拾個、電子磅秤壹個及販毒帳本壹本，均沒收之。未扣
案之門號0000000000、0000000000號行動
電話各壹支及販賣第一級毒品海洛因所得財物新臺幣壹佰參拾萬
元，均沒收之，如全部或一部不能沒收時，行動電話部分追徵其
價額，或以其財產抵償之，販賣所得財物部分，以其財產抵償之
。
    事  實
一、乙○○（另犯行使偽造國民身分證暨違反槍砲彈藥刀械管制
    條例部分，業經判決確定）於民國82年間，因違反肅清煙毒
    條例案件，經法院判處有期徒刑12年及3年2月，因違反麻醉
    藥品管理條例案件，經法院判處有期徒刑 4月，因違反槍砲
    彈藥刀械管制條例案件，經法院判處有期徒刑 6月，又因犯
    贓物罪，經法院判處有期徒刑 2月，合併定執行刑為有期徒
    刑14年4月，於82年12月6日入監執行，而於88年10月22日假
    釋出監（縮短刑期屆滿日為 95年8月26日，本件不構成累犯
    ），仍不知改過，明知海洛因為毒品危害防制條例第二條第
    二項第一款所規定之第一級毒品，不得持有、販賣，竟基於
    意圖營利販賣第一級毒品海洛因之概括犯意，自91年5月間
    某日起至同年10月中旬某日止，多次在台北市○○○路91巷
    4 號、台中市○○○街50號等地，以每塊海洛因磚（重量、
    純度均不詳，亦先後不同）新臺幣（下同）90萬元、118 萬
    元、120 萬元不等之價格，陸續向綽號白猴之成年男子，以
    及綽號阿全即林喬旋之成年男子等人販入後，並以其所有門
    號0000000000、0000000000號行動電話各一支（內含ＳＩＭ
    卡各一張）作為對外聯絡之工具，嗣其欲以每二塊海洛因磚
    （重量、純度均不詳）130萬元之價格販賣予真實姓名年籍
    不詳綽號「阿德」（起訴書贅載豬仔）之男子施用，二人先
    就數量及價格敲定後，乙○○復指示甲○○（僅就本次與乙
    ○○有犯意聯絡、行為分擔）送貨及收款，甲○○明知乙○
    ○指示交付之貨品係第一級毒品海洛因，竟與乙○○共同基
    於意圖營利販賣第一級毒品海洛因之犯意聯絡，依乙○○之
    指示於同年 6月21日凌晨零時五十三分許，將前揭海洛因磚
    交付予「阿德」，並向「阿德」收取130 萬元。乙○○另承
    續前揭意圖營利販賣第一級毒品海洛因之犯意，復於91年 7
    月7日與施俊雄談洽價格後，於同年月 8、9日，以每一錢（
    即 3.75公克）海洛因一萬二千元之價格販賣予施俊雄施用，
    前後共計販賣三次每次販賣毒品海洛因一錢。嗣於同年11月
    14日凌晨零時許，為警在臺北市○○區○○街 125巷7號1樓
    乙○○住處搜索，並當場扣得第一級毒品海洛因磚 5塊（含
    海洛因磚四整塊、塊狀海洛因1包，合計淨重1389.45公克）
    、及供販賣毒品所用或預備之分裝袋420個、電子磅秤1個及
    販毒帳本 1本。另在甲○○隨身背置之皮包內，當場扣得由
    乙○○放置於其內之第一級毒品海洛因3包（合計淨重11.95
    公克）。
二、案經台北縣政府警察局永和分局報請台灣台北地方法院檢察
    署檢察官偵查起訴。
    理  由
一、訊據被告乙○○、甲○○二人均否認有何右揭犯罪事實欄所
    載之販賣第一級毒品海洛因犯行，被告乙○○辯稱：伊沒有
    販賣海洛因，在伊住處扣得之海洛因，是供自己施用，並非
    供作販賣之用，證人施俊雄於原審也證明伊沒有賣毒品給他
    ，又伊如果有販賣，應該要有利可圖才會販賣，原審判決認
    定伊以一塊海洛因磚90萬元價格買入，卻以二塊 130萬賣出
    ，還虧本50萬元，並不合理，原審又以海洛因磚內有添加物
    ，所以伊才以如此價格賣出，但查獲當時，並沒有查獲添加
    物、壓縮機等物，至於系爭 130萬元，係因伊當時被通緝，
    乃請甲○○去收取的賭債款項，與毒品並無關係等語；被告
    甲○○則辯稱：伊係受乙○○委託去收賭債，沒有販賣海洛
    因，伊並無販賣及施用海洛因，整件事與伊沒有關係等語。
二、經查：
（一）被告犯罪後刑事訴訟法於92年2月6日經總統公布修正，增
      訂第287條之2規定：「法院就被告本人之案件調查共同被
      告時，該共同被告準用有關人證之規定」，而同法第 158
      條之3 明定：「證人依法應具結而未具結者，其證言不得
      作為證據」，並於92年9月1日施行。按刑事審判上之共同
      被告，係為訴訟經濟等原因，由檢察官或自訴人合併或追
      加起訴，或由法院合併審判所形成，其間各別被告及犯罪
      事實仍獨立存在。故共同被告對於其他共同被告之案件而
      言，為被告以外之第三人，本質上屬於證人，為確保被告
      對證人之對質詰問權，證人於審判中，應依法定程序，到
      場具結陳述，並接受被告之詰問，其陳述始得作為認定被
      告犯罪事實之判斷依據。然，被告以外之人（含共同被告
      ）如在本案審判中已經到庭，經交互詰問後，事實審法院
      認其先前向法官所為之陳述為可採，則屬證據取捨之問題
      ，法院採信共同被告先前所為不利被告之陳述，為法所許
      （參最高法院95年度台上字第422號判決意旨）。本件被
      告乙○○、甲○○於本院本審審判期日到庭，然均拒絕立
      於證人地位而為陳述（見本院本審卷第160頁），則其等
      先前之部分自白，既出於任意性，則可為認定彼等共同販
      賣毒品犯行所憑證據之一，合先敘明。
（二）被告乙○○自91年5 月間某日起至同年10月中旬某日止，
      即在台北市○○○路91巷4 號、台中市○○○街50號等地
      ，陸續自綽號白猴之成年男子，以及綽號阿全即林喬旋之
      成年男子等人，以每塊海洛因磚（重量、純度均不詳，亦
      不同）90萬元、118萬元、120萬元不等之價格販入，業經
      其於警詢時自白不諱（見91年度偵字第 23671號偵查卷第
      17頁、第18頁、第98頁反面、第99頁正、反面、第171 頁
      反面、第172頁正面）。
（三）員警在被告乙○○前開住處所扣得之第一級毒品海洛因磚
      五塊（含海洛因磚四整塊、塊狀海洛因一包，合計淨重一
      三八九．四五公克），經送法務部調查局鑑定，以化學量
      色法及氣相層析質譜儀分析法檢驗，結果為：該送驗白粉
      均含第1級第6項毒品海洛因成分，合計淨重 1389.45公克
      （包裝重7.56公克），純度65%，純質淨重 903.14公克。
      此有法務部調查局調科壹字第 020005646號鑑定通知書一
      紙在卷可憑（見91年度偵字第23671號卷第151頁），且有
      供販賣毒品海洛因所用或預備用之分裝袋 420個及電子磅
      秤 1個扣案可佐，雖被告乙○○辯稱係供自己施用等語，
      惟被告乙○○於警詢時自承曾投資網咖、販賣贈品、五金
      百貨、在市場販賣雞鴨，又在瓦斯行上班，月入五至八萬
      元不等，嗣自己當老闆每月營業淨收入二、三十萬元，營
      業至91年7、8月就結束營業，本案被查獲前遭通緝，之後
      沒有送瓦斯等語（見偵查卷第209頁反面、第210頁正面）
      ，應認其經濟並非富裕，參諸被告乙○○為警查獲本案之
      前為通緝犯，此點為被告乙○○所是認，並無正當職業與
      收入，其竟會向他人購入海洛因磚數量淨重高達 1389.45
      公克以上，顯然係購買第一級毒品海洛因之初，即有賣出
      營利之意圖。又倘被告乙○○購入毒品係供自己施用，實
      無必要在家中備有電子磅秤，又倘該分裝袋係為隨身攜帶
      毒品供自己施用，只需將毒品放置於可重複使用或自己慣
      用之容器即可，亦無須使用大小規格相同之分裝袋，況且
      被告乙○○如供自己施用毒品，自得以重複之方式使用上
      開分裝袋，無須使用大量之分裝袋，若非係要將毒品分裝
      售出牟利，何需 420個分裝袋。又被告乙○○前曾因販賣
      毒品案件，經法院判處有期徒刑12年確定（有本院被告前
      案紀錄表可稽，見本院卷第36頁），理應知悉海洛因係第
      一級毒品，為政府查緝甚嚴之違禁物品，當知販賣第一級
      毒品所應負之重刑，且明白一旦被查獲，應如何不留下證
      據以規避刑責，若其無營利意圖，實無必要甘冒被查獲大
      量毒品因而可能涉及販賣毒品之重罪，益徵其意圖營利而
      購買第一級毒品海洛因，而電子磅秤顯係供販賣測量、分
      裝袋係供販賣裝放第一級毒品海洛因之用。被告乙○○上
      開辯稱扣案之海洛因係供自己施用及包裝袋是自己外出時
      用來裝海洛因等語，與常情相悖，尚難採信。又被告甲○
      ○為警查獲時，警方在其隨身背置皮包內竟扣得海洛因三
      包在卷可按（合計淨重 11.95公克），經送法務部調查局
      鑑定，以化學量色法及氣相層析質譜儀分析法檢驗，結果
      為：送驗白粉 3包均含第1級第6項毒品海洛因成分，合計
      淨重11.95公克（包裝重1.28公克），純度13%，純質淨重
      1.55公克，此有法務部調查局調科壹字第 020005647號鑑
      定通知書一紙在卷足憑（見91年度毒偵字第2774號卷第58
      頁）。上開海洛因三包被告甲○○否認知情，核與被告乙
      ○○供稱係伊於甲○○不知情之情形下放入等語相符，益
      證被告乙○○為尋找買主，利用被告甲○○以掩飾自己販
      賣犯行。
（四）門號0000000000、0000000000、0000000000號等行動電話
      自九十一年六月二十一日之電話監聽譯文內容：「（１）
      、發話人（阿德）於該日凌晨零時一分以門號0000000000
      號之行動電話撥打給受話人（被告乙○○）之門號000000
      0000號行動電話：談話內容為『阿德：喂，阿寶？被告乙
      ○○：出發了。』；（２）、發話人（被告甲○○）於該
      日凌晨零時二十分以門號0000000000號之行動電話撥打給
      受話人（被告乙○○）之門號0000000000號行動電話：談
      話內容為『被告甲○○：我東西交給阿德，我就跟他收一
      百三喔？被告乙○○：對。』；（３）、發話人（被告甲
      ○○）於該日凌晨零時五十三分以門號0000000000號之行
      動電話撥打給受話人（被告乙○○）之門號0000000000號
      行動電話：談話內容為『被告甲○○：喂，我到了。被告
      乙○○：到了？被告甲○○：欸。被告乙○○：上去啊。
      被告甲○○：我知道啊。好了，弄好了。被告乙○○：弄
      好了啊？要回來了嗎？被告甲○○：在算，現在在算。』
      ；（４）、發話人（阿德）於該日凌晨零時五十六分以門
      號0000000000號之行動電話撥打給受話人（被告乙○○）
      之門號0000000000號行動電話：談話內容為『阿德：喂，
      阿寶？我阿德。被告乙○○：欸。阿德：都算好了，現在
      你太太回去了，其他的我再算了。被告乙○○：喔，我們
      再來算啦。阿德：我跟你講，可能後天或大後天，他還要
      。』」，有原審勘驗筆錄各一份在卷可稽（見原審二卷第
      16頁至第18頁、91年度聲監字第 296號卷第11頁）。佐以
      在被告乙○○前揭住處所扣得之販毒帳本第10頁反面記載
      ：「交 8兩、出7兩半、欠1兩半、戴3錢、自用2錢、14兩
      、6兩18萬＋8萬＋25萬5千＝51萬5千、8兩、半兩、3兩半
      28萬」等文字及金額，依前述被告乙○○販賣予證人施俊
      雄海洛因之價格為1錢1萬2千元，換算成1兩為12萬元，與
      該帳本內所記載之「 6兩51萬5千、3兩半28萬」等情，如
      大量購買能取得折扣之價格大致相符，故該帳本內所記載
      上開文字及金額，應為有關第一級毒品海洛因之交易價格
      。另被告甲○○於93年4月7日原審訊問時亦自承與被告乙
      ○○共同保管該帳本，且該帳本內之部分內容亦為其所記
      載，倘被告甲○○係單純受被告乙○○之託前往向「阿德
      」收帳，豈會不知收帳內容為何，又為何收取高達 130萬
      元款項並未留下收據，此亦與一般社會經驗法則未合，堪
      認被告乙○○與甲○○二人確共同於91年 6月21日凌晨零
      時五十三分許，販賣第一級毒品海洛因予「阿德」之男子
      ，並推由被告甲○○將第一級毒品海洛因交付予「阿德」
      ，向其收取 130萬元之事實。證人李肇德係辯護人於本院
      前審聲請傳喚之證人，其於本院前審作證時，雖證稱：伊
      曾與乙○○合作開天九牌賭場，每天都要結帳，那天乙○
      ○沒有來，交待甲○○帶著帳簿來跟伊算錢，伊當天給甲
      ○○ 130萬元，甲○○帶著錢就走了，伊還打電話給乙○
      ○說甲○○將錢帶走了，上開91年 6月21日之電話監聽紀
      錄確為伊與乙○○的通話內容，伊的綽號叫阿德，當天甲
      ○○並未將毒品海洛因磚塊交給伊等語（見本院上重訴審
      卷第126頁至第128頁）。惟查證人李肇德係因施用毒品，
      於本院前審出庭作證時，尚因之而受強制戒治處分，有台
      灣宜蘭戒治所在監或出監受刑人資料表在卷可稽，並為證
      人李肇德所是認，參諸上開零時五十六分行動電話之談話
      內容，阿德稱：「我跟你（指乙○○）講，可能後天或大
      後天，他還要」等語，顯係談論販賣毒品之事，核與賭帳
      無關，應認證人李肇德之證詞，要係迴護被告之詞，不足
      採信。被告等請求鑑定帳本上之筆跡，是否為被告二人之
      筆跡。然該帳本係在被告乙○○住處查扣，且被告甲○○
      亦自承其與被告乙○○共同保管該帳本，該帳本內之部分
      內容為其所記載等情，均已如前述，本院認無將該帳本送
      請鑑定筆跡之必要，併予敘明。
（五）販賣第一級毒品海洛因之行為，為法律所禁止，因無合法
      交易市場，自無一定之價格（屬於市場變動性所生之浮動
      價格），無論係瓶裝或紙包抑或其他方式之包裝，均可以
      為任意分裝增減其重量或份量（即加入不同成分之物質，
      以減低純度、增加重量），且每次買賣之價格亦各有差異
      ，隨供需雙方之資力或關係之深淺或需求之數量、貨源之
      充裕與否、販賣者對於資金之需求如何以及各階段政府查
      緝之態度，進而為各種之風險評估，而有各種不同之標準
      ，並非一成不變，是被告乙○○以一塊海洛因90萬元、11
      8萬元、120萬元不等價值購入，再將購入之海洛因磚分成
      大小不同之塊狀出售，並不違反常情。被告乙○○辯稱伊
      如以每塊海洛因磚90萬元買入，再以2塊130萬元賣出，將
      虧本50萬元，不合常理等語，要係卸責之詞，不足採信。
      綜上所述，被告乙○○、甲○○二人前揭所辯，均顯屬事
      後圖卸之詞，委無足採。本件被告乙○○及甲○○二人共
      同販賣第一級毒品海洛因予「阿德」之犯罪事實之事證已
      臻明確，被告二人此部分犯行均堪認定。
（六）被告乙○○販賣第一級毒品海洛因予證人施俊雄之事實，
      業據證人施俊雄於92年 6月24日警詢及檢察官訊問時證稱
      ：伊曾經於91年7月8、9日以1錢1萬2千元之價格向被告乙
      ○○購買海洛因二、三次，每次重量約一錢左右，價格為
      1錢1萬2千元，交易過程為伊先用 0000000000號行動電話
      打給被告乙○○表示要購買一包，他就會拿一包一錢的海
      洛因到台北縣土城市○○路○段166號8樓之1伊住處交給伊
      ，伊再當場把1萬2千元交給他等語（見91年度偵字第2367
      1號偵查卷宗第199頁反面、第203 頁反面），於檢察官複
      訊時亦結證稱：在警方偵訊過程沒有受到強暴脅迫，也沒
      有疲勞訊問，精神狀況良好等語（見偵查卷第 203頁正、
      反面），參以證人楊坤明即內政部警政署刑事警察局員警
      於原審訊問時到庭結證稱：當時是台灣台北地方法院檢察
      署玉股檢察官在監聽被告乙○○時，有聽到被告乙○○與
      施俊雄對話，所以就發文到我們單位，要我們借訊施俊雄
      ，施俊雄原名叫施金水，而通話紀錄的「阿水」就是證人
      施俊雄」等語（見原審二卷第185頁反面、第186頁正、反
      面），核與門號0000000000號行動電話91年7月7日之電話
      監聽譯文內容大致係被告乙○○與證人施俊雄間在討論毒
      品交易細節等情相符，此有原審93年2月3日書記官、法官
      助理勘驗筆錄及台灣台北地方法院檢察署91年度聲監字第
      296 號訴訟卷宗各一份在卷可稽（見原審二卷第70頁、第
      75頁至第78頁、91年度聲監字第296 號卷第16頁），堪認
      證人施俊雄於警詢及偵查中之證述與事實相符。雖證人施
      俊雄於原審93年3月8日審理時改證稱：伊沒有向被告乙○
      ○購買海洛因等語（見原審二卷第100 頁），要係事後迴
      護被告乙○○之詞，不足採信。況衡諸常情，被告乙○○
      與證人施俊雄二人間係朋友關係，證人施俊雄雖證稱曾因
      細故遭被告乙○○毆打，惟二人間並無重大仇怨，此亦為
      被告乙○○於原審訊問時所自承，則證人施俊雄殊無挾嫌
      誣陷被告乙○○涉犯販賣毒品重罪之理，且證人施俊雄於
      警詢及偵查時對於被告乙○○販賣第一級毒品海洛因之犯
      行均指證不移，足認證人施俊雄前揭於警詢及偵查中之證
      詞，洵屬可採，堪認被告乙○○確有販賣第一級毒品海洛
      因予證人施俊雄無訛。刑事訴訟法第159條第1項規定：「
      被告以外之人於審判外之言詞或書面陳述，除法律有規定
      者外，不得做為證據。」次按「被告以外之人於司法警察
      官或司法警察調查中所為之陳述，與審判中不符時，其先
      前之陳述具有較可信之特別情況，且為證明犯罪事實存否
      所必要者，得為證據。」刑事訴訟法第159條之2亦訂有明
      文。本件證人施俊雄之警詢筆錄，雖與審判中不符，然其
      先前之陳述具有較可信之特別情況，且為證明犯罪事實存
      否所必要，本院認為有證據能力。刑事訴訟法第159條之1
      第 1項規定：「被告以外之人於偵查中向檢察官所為之陳
      述，除顯有不可信之情況者外，得為證據。」又依刑事訴
      訟法第186條第1項前段規定：「證人應命具結」。本件證
      人施俊雄之上揭檢訊證詞係被告以外之人於審判外之言詞
      陳述，並無顯有不可信之情況存在，符合上揭刑事訴訟法
      第 159條之1第2項之例外規定，且經過具結，符合上開規
      定，本院認為有證據能力，可為認定被告販賣毒品予施俊
      雄之犯行所憑之證據，併予明。
四、按海洛因係屬毒品危害防制條例第二條第二項第一款所規定
    之第一級毒品，被告行為後，毒品危害防制條例於92年7月9
    日經總統令公布修正全文，並於93年1月9日施行，修正後之
    毒品危害防制條例第四條增訂製造、運輸、販賣第四級毒品
    者之刑事處罰，原第四項、第五項則順延移列第五項、第六
    項，惟關於販賣第一級毒品之刑罰規定，有關條次、犯罪構
    成要件、法定刑度均無變更，比較新舊法結果，修正後之新
    法於被告無何不利，依刑法第二條第一項前段規定，有關販
    賣第一級毒品之犯行，應適用裁判時之新法即修正後之毒品
    危害防制條例處罰。核被告乙○○所為，係犯修正後毒品危
    害防制條例第四條第一項之販賣第一級毒品罪。核被告甲○
    ○所為，係犯修正後毒品危害防制條例第四條第一項之販賣
    第一級毒品罪。被告乙○○自販入第一級毒品海洛因後，其
    後繼續性之持有，屬於行為之繼續，其販賣前後之持有行為
    ，即應為販賣之高度行為所吸收，另被告甲○○攜帶第一級
    毒品海洛因交付予「阿德」之持有行為，亦為販賣之高度行
    為所吸收，均不另論罪。被告乙○○、甲○○二人間，就上
    揭販賣第一級毒品罪予阿德之犯行，具有犯意之聯絡及行為
    之分擔，為共同正犯。又被告乙○○先後多次販賣第一級毒
    品海洛因之犯行，時間緊接，所犯係構成要件相同之罪名，
    顯係基於概括犯意反覆為之，為連續犯，應依刑法第五十六
    條之規定，以一罪論，並加重其刑。惟死刑、無期徒刑部分
    不得加重之。至於被告乙○○雖於偵審中供稱其毒品來源其
    中之一為林喬旋之成年男子，警方並依被告乙○○之供述對
    於林喬旋進行跟監，有卷附跟監之地圖及照片等資料在卷可
    參，唯警方並未因而破獲林喬旋販賣毒品海洛因，此有林喬
    旋之本院被告全國前案紀錄表在卷可參，被告乙○○自無減
    刑之法律理由，附此敘明。
五、原審認被告乙○○、甲○○二人，罪證明確，予以論罪科刑
    ，固非無見。惟查：（一）、被告二人行為後，毒品危害防
    制條例業已修正，原審未及比較新舊法之適用，尚有未洽；
    （二）、被告乙○○之毒品來源，除向綽號阿全即林喬旋之
    成年男子販入外，另向綽號白猴之成年男子販入，業據其先
    後於警詢時所供明在卷，如前所述，原審僅認定被告乙○○
    向綽號阿全即林喬旋販入，與事實不符；（三）、原審判決
    認定被告甲○○祇就乙○○於91年6月21日販賣130萬元海洛
    因予「阿德」之犯行，與乙○○有犯意聯絡與行為分擔，就
    乙○○意圖營利，連續販入海洛因之犯行，並未一併認明甲
    ○○亦有共犯關係，則扣案乙○○意圖營利，連續販入而持
    有之海洛因磚五塊（含海洛因磚四整塊、塊狀海洛因一包，
    合計淨重1389.45公克）又三包（合計淨重11.95公克），即
    非甲○○共同犯罪而持有之毒品，自不得於甲○○罪刑項下
    諭知沒收。乃原判決於甲○○之罪刑內一併宣告沒收銷燬，
    尚有未合。另未經扣押之門號0000000000、0000000000號行
    動電話二支，原判決事實欄未明確認定屬乙○○所有，遽於
    理由欄說明該二支行動電話係乙○○所有，為供聯絡販賣毒
    品所用之物，予以宣告沒收，亦有違誤；（四）、修正後毒
    品危害防制條例第十九條第一項明文規定，犯該條例第四條
    之罪，其犯罪所用，或其犯罪所得之財物，均沒收之，如全
    部或一部不能沒收時，追徵其價額或以其財產抵償之，原審
    既認定未扣案之門號0000000000、0000000000號行動電話各
    一支係被告二人共同販賣第一級毒品所用之財物，依上開規
    定自應沒收之，如全部或一部不能沒收時，應同時諭知追徵
    其價額或以其財產抵償之，惟原審判決僅諭知以其財產抵償
    之，於法未合。被告等二人上訴意旨否認犯罪，指摘原判決
    不當，雖無理由，惟原判決既有上開可議之處，自應由本院
    將原判決關於乙○○販賣第一級毒品暨定執行刑部分及甲○
    ○販賣第一級毒品部分均予以撤銷改判。爰分別審酌被告二
    人之犯罪動機、目的、手段、品行、智識程度，及渠等販賣
    第一級毒品之行為，使人沉迷於毒癮，無法自拔，輕則戕害
    身心，重則引發各種犯罪，實為多種犯罪之源頭，對國家社
    會之傷害可謂至深且鉅，且鑑於毒品販售常有暴利可圖，故
    非予嚴懲，不足以遏止此類犯罪，與被告乙○○、甲○○二
    人犯罪後之態度等一切情狀，又審酌被告乙○○有事實欄所
    載之犯罪前科（有本院被告前案紀錄表可查，見本院卷第36
    -43 頁），另審酌被告甲○○販賣第一級毒品海洛因予他人
    施用，固戕害他人之身心，惟販毒次數僅有一次，且係受被
    告乙○○之利用始觸犯本件犯行，與被告乙○○連續多次販
    賣毒品之危害情形不同，惡性亦非可與一般毒品販賣者比擬
    ，誠屬情輕法重，倘對被告甲○○販賣海洛因之犯行科以法
    定最輕本刑之無期徒刑，猶嫌過重，衡情尚有可憫恕之處，
    爰依刑法第59條之規定，減輕其刑（本刑部分死刑減為無期
    徒刑或十五年以下十二年以上有期徒刑，本刑無期徒刑部分
    減為七年以上有期徒刑），分別量處如主文第二項、第三項
    所示之刑。被告乙○○所犯販賣第一級毒品部分宣告無期徒
    刑，同時依刑法第37條第1 項規定宣告褫奪公權終身。至被
    告乙○○意圖營利販賣，而連續販入而持有，嗣經扣案之海
    洛磚五塊（含海洛因磚四整塊、塊狀海洛因一包，合計淨重
    1389.45公克）又三包（合計淨重11.95公克），均係屬第一
    級毒品，均應依毒品危害防制條例第十八條第一項前段之規
    定，予以沒收銷燬之，又鑑驗所耗損之毒品，既已廢失，自
    無庸宣告沒收銷燬，附此敘明。扣案之分裝袋 420個、電子
    磅秤1個、販毒帳本1本，被告乙○○自承為其所有（見原審
    卷（二）第115頁、190頁背面，本院上重訴審卷第 211頁，
    本院本審卷第76頁、78頁、79頁），衡諸上開犯罪事實，該
    物品顯然係供販賣第一級毒品海洛因時之分裝、測量、記帳
    所用之物，至於未扣案之0000000000號及0000000000號二支
    行動電話（不含ＳＩＭ卡，因該卡均為電信公司所有），被
    告乙○○供承係渠在跳蚤市場買的（見本院本審卷第139 頁
    、第 160頁），亦屬其所有，係供其販賣第一級毒品海洛因
    時聯絡所用之物，均應依毒品危害防制條例第十九條第一項
    之規定，宣告沒收之。未扣案之門號0000000000、00000000
    00號行動電話各一支，如全部或一部不能沒收時，追徵其價
    額或以被告二人之財產抵償之。未扣案之被告乙○○販賣第
    一級毒品海洛因所得財物 133萬6千元（販賣予「阿德」130
    萬元加上販賣予施俊雄3萬6千元），又被告甲○○因與被告
    乙○○共同販賣第一級毒品海洛因一次，被告甲○○該次販
    賣所得財物為 130萬元，均應依毒品危害防制條例第十九條
    第一項之規定，宣告沒收之，如全部或一部不能沒收時，以
    其財產抵償之。
六、公訴意旨另以：被告甲○○除上開犯罪事實認定販賣第一級
    毒品一次外，另與被告乙○○共同於上揭時間、地點意圖營
    利販賣第一級毒品海洛因之犯意聯絡，由被告乙○○先向林
    喬旋處販入海洛因，共同以每一錢（即 3.75公克）海洛因1
    萬2 千元之價格販賣予施俊雄施用，前後共計販賣三次，因
    而認被告甲○○另涉犯毒品危害防制條例第四條第一項之販
    賣第一級毒品罪嫌。經查：證人施俊雄於91年6 月24日警訊
    時證稱：「每次都是被告乙○○親自將海洛因交給我，沒有
    委託他人送貨」等語（見91年度偵字第23671號卷第200頁）
    ，及其於同日警詢後經檢察官複訊時亦證稱：「被告甲○○
    沒有參與」等語（見91年度偵字第23671號偵查卷第203頁反
    面），則證人施俊雄於警詢及偵查時均未曾指證被告甲○○
    涉有販賣第一級毒品海洛因之犯行，此外，依卷內所存事證
    復查無其他佐證足認被告甲○○涉有販賣海洛因予證人施俊
    雄之犯行。尚難認被告甲○○就此部分犯行與被告乙○○間
    有何基於共同之犯意聯絡及行為之分擔。又員警雖於被告甲
    ○○皮包內扣得海洛因三包，惟該三包海洛因係共同被告乙
    ○○趁被告甲○○不知情之情形下所放置，如前所述，尚不
    得逕行認定被告甲○○有販賣第一級毒品海洛因之犯行，此
    外，復查無其他積極證據足資證明被告甲○○有何公訴人所
    指訴之販賣第一級毒品犯行，原應為無罪之諭知，惟公訴意
    旨既認此部分與前揭論罪科刑部分係連續犯，屬裁判上一罪
    關係，故不另為無罪之諭知，附此敘明。
據上論斷，應依刑事訴訟法第369條第1項前段、第364條、第299
條第 1項前段，修正後毒品危害防制條例第4條第1項、第18條第
1項前段、第19條第1項，刑法第11條、第28條、第56條、第55條
、第37條第1項、第59條，判決如主文。
本案經檢察官周志榮到庭執行職務。
中    華    民    國    95    年    4     月    4     日
                  刑事第四庭審判長法  官  蔡秀雄
                                  法  官  周煙平
                                  法  官  沈宜生
以上正本證明與原本無異。
如不服本判決，應於收受送達後十日內向本院提出上訴書狀，其
未敘述上訴之理由者並得於提起上訴後十日內向本院補提理由書
（均須按他造當事人之人數附繕本）。
                                  書記官  陳雅加
中    華    民    國    95    年    4     月    6     日
附錄：本案論罪科刑法條全文
毒品危害防制條例第四條
製造、運輸、販賣第一級毒品者，處死刑或無期徒刑；處無期徒
刑者，得併科新臺幣一千萬元以下罰金。
製造、運輸、販賣第二級毒品者，處無期徒刑或七年以上有期徒
刑，得併科新臺幣七百萬元以下罰金。
製造、運輸、販賣第三級毒品者，處五年以上有期徒刑，得併科
新臺幣五百萬元以下罰金。
製造、運輸、販賣第四級毒品者，處三年以上十年以下有期徒刑
，得併科新臺幣三百萬元以下罰金。
製造、運輸、販賣專供製造或施用毒品之器具者，處一年以上七
年以下有期徒刑，得併科新臺幣一百萬元以下罰金。
前五項之未遂犯罰之。


司法院資訊處製作；財團法人民間司法改革基金會備份。
